臺灣新竹地方法院民事判決  
109年度訴字第860號
原      告  羅新增  

被      告  全興工程股份有限公司


法定代理人  羅勝耀  
訴訟代理人  陳冠霖  
上列當事人間請求履行協議事件，本院於民國110年12月13日辯
論終結，判決如下：
    主      文
被告應給付原告新臺幣參拾貳萬元。
原告其餘之訴駁回。
訴訟費用由被告負擔百分之三十八，餘由原告負擔。
本判決第一項得假執行。
    事實及理由
壹、程序方面：
一、按訴狀送達後，原告不得將原訴變更或追加他訴，但請求之
    基礎事實同一者，不在此限，民事訴訟法第255條第1項第2
    款定有明文。查本件原告起訴時，其訴之聲明原以：㈠被告
    應依據民國109年4月30日新竹縣政府消費申訴案件協調紀錄
    書內容履行修復義務；㈡訴訟費用由被告負擔（見本院卷第9
    頁）。嗣因上開第1項聲明之內容不明確，經本院闡明後，
    原告於110年4月30日當庭更正其第1項聲明為：被告應給付
    原告新臺幣（下同）850,000元（見本院卷第123頁）。審酌
    原告所為上開聲明之變更，均係依兩造就房屋修繕協議內容
    所為之請求，其請求之基礎事實同一，揆之上開規定，核無
    不合，應予准許。
二、被告經合法通知，未於最後言詞辯論期日到場，核無民事訴
    訟法第386條各款所列情形，爰依原告之聲請，由其一造辯
    論而為判決。
貳、實體方面：
一、原告主張：
　㈠被告於108年間承攬訴外人堡騰建設公司所發包之「騰堡御墅
    」建案新建工程施工。被告於施工期間造成原告所有、與上
    開建案基地相鄰之門牌號碼新竹縣○○鄉○○路○段0000號房屋
    （下稱系爭房屋）發生1至2樓牆壁漏水、地板龜裂、樓梯龜
    裂、外牆龜裂、馬桶龜裂搖晃、天花板掉落等損害，經原告
    多次向被告協調均未獲置理，嗣經新竹縣新豐鄉公所調解，
    仍未達成共識。原告遂向新竹縣政府消保官申訴，兩造並於
    109年4月30日於消保官處達成協議（下稱109年4月30日協議
    ），約定被告同意將系爭房屋以牆壁打針防漏、龜裂處重新
    披土上漆、外牆打毛防水處理、馬桶修理至不晃動等方式進
    行修繕，並約定原則於3個月內完工。詎兩造達成上開協議
    後，被告迄未出面處理，因系爭房屋損壞嚴重，再加上受損
    迄今已過數月，龜裂處遇雨漏水另造成系爭房屋室內油漆剝
    落，其潮濕處產生大片壁癌，且龜裂縫隙處越來越大，現系
    爭房屋3樓樓梯處另有龜裂嚴重之現象等情形，已有安全之
    疑慮。原告因此另於109年9月間再次向新竹縣新豐鄉公所申
    請調解，然被告亦未到場進行協商，是被告迄今尚未依109
    年4月30日協議約定之內容為系爭房屋之修繕，原告身處其
    中，日夜煎熬，為此，爰依109年4月30日協議約定及民法債
    務不履行之法律關係提起本件訴訟。
　㈡原告提起本件訴訟後，被告雖曾依109年4月30日協議約定之
    內容進行修繕，惟僅為系爭房屋部分外牆裂縫之填補作業，
    且其填補時未就外牆為防水處理，系爭房屋現況仍到處龜裂
    ，且被告施作時水泥亦無攪拌均勻。又對於系爭房屋現況尚
    未修繕部分，經原告另請他人估價後，經評估系爭房屋其餘
    部分之修繕費用為850,000元，故請求被告依上開估價之金
    額，賠償原告因被告不完全給付所受之損害。
　㈢綜上，爰聲明：
　⒈被告應給付原告850,000元。
　⒉訴訟費用由被告負擔。
二、被告經合法通知，未於最後言詞辯論期日到場，惟據其先前
    具狀及到庭所為之陳述略以：被告同意履行109年4月30日協
    議約定之修繕義務，並同意就原告主張系爭房屋3樓樓梯龜
    裂嚴重地方補塗水泥處理。且被告現已就系爭房屋左側外牆
    完成裂縫填補並經原告確認，系爭房屋內部油漆亦將於110
    年7月6日進行修復，另天井紅磚處外牆防水措施已與原告協
    議施工內容、材質及範圍，將於近期派員進場施工等語。
三、本院之判斷：
　㈠按當事人互相表示意思一致者，無論其為明示或默示，契約
    即為成立，民法第153條第1項定有明文。次按當事人本於自
    主意思所締結之契約，若其內容不違反法律強制規定或公序
    良俗，基於私法自治及契約自由原則，即成為當事人間契約
    相關行為之規範；縱或契約約定之權利義務有失平之處，除
    依法定程序變更外，雙方均應受其拘束，不得任意排除約定
    之法效（最高法院104年度台上字第2192號判決意旨參照）
    。經查：
　⒈原告主張被告於108年間承攬「騰堡御墅」建案工程，被告於
    施工期間造成系爭房屋現況1至3樓地板、樓梯、外牆龜裂，
    且牆壁漏水、天花板掉落，另馬桶亦有龜裂且搖晃等損害，
    兩造嗣於消保官處達成109年4月30日協議，依該協議約定內
    容，兩造同意由被告就系爭房屋以牆壁打針防漏處理於3樓
    中段（依原告指定範圍與方式），1、2樓面牆壁裂縫處重新
    披土上漆，靠馬路之外牆打毛加防水處理、馬桶修理至不晃
    動等事實，業據原告提出新竹縣政府109年8月3日府消保字
    第1095610975號函暨檢附之109年4月30日府消協第70號案新
    竹縣政府消費申訴案件協調紀錄書、系爭房屋受損照片等件
    為證（見本院卷第15至17、21至49頁），上開事實為被告所
    不爭執，自堪信為真。又原告於本院109年12月4日言詞辯論
    期日當庭另請求被告就系爭房屋3樓樓梯龜裂嚴重部分以填
    補水泥之方式修繕，亦經被告當庭同意一併處理在案，此亦
    有言詞辯論筆錄在卷可憑（見本院卷第89、90頁）。是依兩
    造109年4月30日協議及當庭合意之內容，已堪認兩造間於此
    部分達成合意，而就系爭房屋成立一修繕契約，揆之上開規
    定及說明，被告自應受此修繕契約之拘束，而應依109年4月
    30日協議及兩造當庭合意所約定之修繕方式（下合稱約定修
    繕方式），對系爭房屋為修繕義務。
　⒉又原告主張被告迄今尚未依約履行系爭房屋修繕義務等語，
    為被告所否認，並抗辯其已同意進行修復，且現已完成系爭
    房屋左側外牆裂縫之填補，復陸續安排後續修繕作業等語。
    經查，依兩造合意約定修繕方式之內容，其中包含系爭房屋
    內部1至3樓牆面及樓梯裂縫之填補、牆面油漆、馬桶修繕、
    外牆部分打毛及防水處理等項目，已如前述，經以肉眼比對
    前揭系爭房屋受損照片，及原告另提出系爭房屋現況照片之
    結果，可見系爭房屋除面臨建興路一段93巷一側之外牆原有
    裂縫存在，現況為表面平整外，其餘外牆凸出部分、內部牆
    面、樓梯間及馬桶現況均有肉眼明顯可見之裂縫，且系爭房
    屋內部牆面尚有油漆剝落及壁癌等情，有上開照片附卷可稽
    （見本院卷第21至49、203至261頁），是對照約定修繕方式
    及系爭房屋現況，可知系爭房屋現今除依上揭外牆平整部分
    ，顯示曾有施作裂縫填補工程之跡象外，其餘部分均尚處於
    未依約定修繕方式修復之狀態。再者，本院另就被告是否已
    依消保官協議修繕範圍及增加3樓樓梯龜裂處修補完成一事
    ，經原告聲請本院囑託社團法人新竹縣建築師公會進行鑑定
    ，其鑑定結果亦認定：「經現場勘察，鑑定人認為被告尚未
    依消保官協議修繕範圍及增加3樓樓梯龜裂處修補完成」等
    語，有鑑定報告書在卷可憑（見外放鑑定報告書第4頁），
    益徵被告迄今尚未依約定修繕方式完成系爭房屋之修復。從
    而，本院綜核上情，堪認原告主張被告迄今尚未依約履行修
    繕義務乙情，自非無稽。
　⒊被告雖抗辯其已完成系爭房屋左側外牆裂縫之填補工程，並
    陸續進行後續修復作業等語，復提出兩造所簽訂110年7月12
    日外牆修繕完成無異議書暨修繕後照片等件為證（見本院卷
    第179至185頁）。觀諸上開無異議書雖記載：「針對羅新增
    先生（即原告）坐落於新竹縣○○鄉○○路○段0000號的房屋（
    即系爭房屋）外牆（建興路一段93巷這一側）修繕（打毛、
    粉刷）已完成，經過屋主羅新增先生與全興工程專案負責人
    陳冠霖先生一同會勘後無異議，日後不得再要求全興工程賠
    償修繕」等語，而該無異議書後附照片顯示系爭房屋臨建興
    路一段93巷一側外牆曾進行填補工程，且該填補工程施工位
    置亦與前揭系爭房屋現況照片所示外牆平整部分相符，此部
    分固堪信為真，惟至多僅能證明被告完成系爭房屋臨建興路
    一段93巷一側外牆已進行裂縫填補此一事實，尚無法證明被
    告就系爭房屋其餘部分之損害是否亦已完成修復工程。況另
    參酌前揭鑑定報告書之記載（見外放鑑定報告書第4、5頁）
    ，關於系爭房屋牆壁漏水部分，經鑑定「系爭房屋面臨建興
    路1段93巷之外牆，被告已修復完成…尚可稱已達修復之功效
    」，惟「系爭房屋另側與鄰房間之磚牆仍有滲漏問題…被告
    所採修復方法（注射打針防水劑）尚未達防水功能」，另樓
    梯牆壁裂縫及龜裂部分雖經鑑定被告已以披土方式修繕，然
    其「施工品質粗糙」且「樓梯牆壁龜裂問題尚未修繕完成」
    ，可見被告縱已完成系爭房屋部分牆面裂縫之填補，惟該等
    經填補之牆面迄今仍未改善龜裂及漏水之現象，仍難認該等
    經填補之部分已達依約定修繕方式完成修復之程度，遑論上
    開鑑定報告書亦認定系爭房屋之1樓地板裂縫、樓上地板裂
    縫、馬桶搖晃、天花板滲水等項目仍屬於「尚未修繕完成」
    狀態，益徵被告迄今就系爭房屋並未依約定修繕方式完成修
    復之事實。此外，被告復未再提出其他證據或說明，足以證
    明其已依約定修繕方式完成系爭房屋之修復，則被告縱抗辯
    其已完成系爭房屋部分牆面裂縫之填補云云，仍難據此為被
    告已依約履行其修繕義務之認定。
　⒋綜上，兩造既對於系爭房屋成立修繕契約，約定被告應依約
    定修繕方式就系爭房屋之前揭損害進行修復，被告自應受該
    修繕契約約定之拘束履行其修繕義務。惟系爭房屋迄今仍有
    前揭所述龜裂及漏水等損害尚存，縱被告曾進行系爭房屋部
    分牆面裂縫之填補工程，仍難認其已依約定修繕方式完成系
    爭房屋之修復。從而，原告主張被告迄今尚未依約履行其修
    繕義務，即屬有據，應堪採信。
　㈡次按因可歸責於債務人之事由，致為不完全給付者，債權人
    得依關於給付遲延或給付不能之規定行使其權利；因不完全
    給付而生前項以外之損害者，債權人並得請求賠償，民法第
    227條定有明文。查本件被告雖曾為系爭房屋部分牆面之裂
    縫填補工程，惟系爭房屋仍有前揭所述龜裂及漏水等損害存
    在，足認尚未依約履行其修繕義務，此經本院認定如前，是
    依上開規定，被告就系爭房屋迄今尚存有前揭損害尚未修復
    之事實，自應負不完全給付之債務不履行責任，則原告就前
    揭尚未修復部分，請求被告賠償修繕費用之損害，即屬有據
    。而關於系爭房屋修繕費用之金額，原告請求被告賠償850,
    000元，固據其提出工程估價單為證（見本院卷第131、133
    頁），惟該2紙估價單之金額，合計為515,780元，經本院囑
    託新竹縣建築師公會就原告所提估價單進行鑑定，認合理之
    修繕費用為320,000元乙情，有前揭鑑定報告書可參（見外
    放鑑定報告書第5頁），原告對於上開鑑定結果亦不爭執，
    此外，原告復未就系爭房屋尚須支出高達850,000元之修復
    費用等節舉證以實其說。是關於原告請求系爭房屋修繕費用
    部分，本院認定於320,000元之範圍內，尚屬合理，應予准
    許；逾此部分之請求，則難認有據，不應准許。
四、綜上所述，原告依109年4月30日協議約定及債務不履行之法
    律關係，請求被告給付320,000元，為有理由，應予准許；
    逾此範圍之請求，為無理由，應予駁回。
五、本判決所命被告給付之金額未逾500,000元，依民事訴訟法
    第389條第1項第5款規定，爰依職權宣告假執行。
六、本件事證已臻明確，兩造其餘攻擊防禦方法及證據，經審酌
    核與判決之結果不生影響，爰不一一論列，併此敘明。
七、據上論結，本件原告之訴為一部有理由，一部無理由，依民
    事訴訟法第385條第1項前段、第79條、第389條第1項第5款
    ，判決如主文。
中　　華　　民　　國　　110 　年　　12　　月　　27　　日
                  民事第一庭  法　官　蔡欣怡
以上正本係照原本作成。　　　　　　　　　　
如對本判決上訴，須於判決送達後20日內向本院提出上訴狀。
如委任律師提起上訴者，應一併繳納上訴審裁判費。
中　　華　　民　　國　　110 　年　　12　　月　　27　　日
                              書記官  謝國聖